【裁判字號】    95,訴,17
【裁判日期】    950613
【裁判案由】    毒品危害防制條例
【裁判全文】
臺灣基隆地方法院刑事判決                95年度訴字第17號
公  訴  人  臺灣基隆地方法院檢察署檢察官
被      告  丁○○
義務辯護人  林達傑律師
被      告  戊○○
指定辯護人  本院公設辯護人  乙○○
上列被告因毒品危害防制條例案件，經檢察官提起公訴（94年度
偵字第4934號），本院判決如下：
    主  文
丁○○共同意圖販賣而持有第二級毒品，累犯，處有期徒刑陸年
貳月；又連續轉讓第二級毒品，累犯，處有期徒刑壹年陸月。應
執行有期徒刑柒年陸月。
戊○○共同意圖販賣而持有第二級毒品，處有期徒刑陸年；又連
續轉讓第二級毒品，處有期徒刑壹年陸月。應執行有期徒刑柒年
肆月。
    理  由
壹、犯罪事實：
一、丁○○前於民國（下同）83年間，因槍砲、藥事法、麻醉藥
    品管理條例、恐嚇等案件，合併應執行有期徒刑4年6月，於
    83年3 月3日入監，於85年4月25日假釋出監，嗣因撤銷撤銷
    假釋，於88年3 月5日入監執行殘刑3年5月4日，於91年6月7
    日縮刑期滿執行完畢。
二、丁○○、戊○○，明知安非他命係毒品危害防制條例規定之
    第二級毒品，不得販賣、轉讓、持有，竟分別基於轉讓安非
    他命之概括犯意，自94年11月中旬某日起，至94年12 月3日
    止，連續在基隆市○○區○○路222 號長庚醫院病房內、基
    隆市○○區○○街217 號10樓丁○○住處、台北縣萬里鄉○
    ○村○○街1號3樓戊○○住處等地，以無償讓與之方式，丁
    ○○轉讓第二級毒品安非他命予戊○○4、5次，戊○○轉讓
    第二級毒品安非他命予丁○○10幾次。
三、丁○○、戊○○復另行起意，共同基於意圖販賣而持有第二
    級毒品安非他命之犯意，於94年11月中旬某日，在基隆市○
    ○區○○路222號長庚醫院病房內，丁○○交付1包安非他命
    予戊○○，由戊○○伺機販售。
四、嗣經台北縣政府警察局金山分局警員於94年12月10日9 時30
    分許，持本院法官核發之搜索票，先在台北縣萬里鄉○○村
    ○○街1號3樓戊○○住處房間內床墊下查獲安非他命2 包淨
    重0.2 公克；再於同日11時10分許，在基隆市○○區○○街
    217號10樓丁○○住處，查獲摻有毒品海洛因香煙3支、分裝
    袋9個。
貳、認定犯罪事實所依據之證據及理由：
一、犯罪事實二部分：
（一）本院依刑事訴訟法第287條之1 第1項「法院認為適當時，
      得依職權或當事人或辯護人之聲請，以裁定將共同被告之
      調查證據或辯論程序分離或合併。」、第2 項「前項情形
      ，因共同被告之利害相反，而有保護被告權利之必要者，
      應分離調查證據或辯論。」規定，裁定將其二人之審判程
      序分離，互在對方為被告之部分，立於證人之地位，並具
      結，均有證據能力。
（二）經查，上開事實，業據被告丁○○、戊○○供承不諱，且
      在本院分離調查程序互為證人時，證述明確（詳本院95年
      5月30日審判筆錄），證人即查獲警員歐耀輝於本院審理
      時亦證稱：本件係根據線報而查獲被告二人，線報有表示
      被告二人會互調毒品等語（詳本院95年2 月15日審判筆錄
      ），並有偵查卷附本院法官核發之丁○○、戊○○搜索票
      、金山分局搜索扣押筆錄、扣押目錄表、0000000000號、
      0000000000號、0000000000號行動電話雙向通聯紀錄、長
      庚醫院基隆分院95年3月9日（95）長庚院基字第0265號函
      及所附丁○○病歷影本附卷可參，堪信被告二人之自白與
      事實，應可採信。
二、犯罪事實三部分：
    訊據被告二人均矢口否認有上開意圖販賣而持有第二級毒品
    之犯行，惟查，前開事實，業據證人甲○○於本院審理時證
    述屬實，稱：「（訊以你有無看到戊○○拿東西給丁○○，
    丁○○拿東西給戊○○？）我看過丁○○拿東西給戊○○一
    次。」、「（訊以你剛才說你看過丁○○拿東西給戊○○一
    次，是拿何東西？）安非他命。」、「時間就是在丁○○住
    院期間，地點是在長庚醫院丁○○病房裡。」、「（訊以有
    無看到戊○○拿錢給丁○○？）沒有。」、「我只見到上述
    長庚醫院那次，是丁○○拿安非他命給戊○○，要戊○○出
    錢跟他買，並且要回錢給他，也就是要戊○○付錢，戊○○
    說要錢就不要，就跟我說要把安非他命退還給丁○○，至於
    他有無退還給丁○○，我後來就沒看到。」、「訊以丁○○
    是當面跟戊○○說安非他命要錢？）不是，是在長庚醫院內
    丁○○的病房中，丁○○拿一包安非他命給戊○○，拿到後
    我們二人就走了，途中丁○○打電話給戊○○，說要回錢給
    他。」、「我當天是跟戊○○去醫院看丁○○，但是聊天過
    程，丁○○說他缺錢，便當場拿出壹包安非他命給戊○○，
    叫楊濠丞代賣，後來我就跟戊○○離開，安非他命戊○○帶
    在身上，後來才走到醫院門口，戊○○就接到電話。」等語
    （詳本院95年5 月30日審判筆錄），再參以被告丁○○自承
    ：經濟狀況不好（詳本院95年5 月30日審判筆錄），被告戊
    ○○供稱：丁○○在長庚醫院時確有說缺錢等語（詳本院95
    年5 月30日審判筆錄），雖被告戊○○辯稱：丁○○說缺錢
    ，是要賣手機云云，然並無證據證明被告丁○○有販賣手機
    之情事，準此，證人甲○○所稱：丁○○缺錢，拿1 包安非
    他命請戊○○代賣等語，應可採信。
三、綜上，本件事證明確，被告二人犯行，洵堪認定，應論罪科
    刑。
參、論罪及科刑之理由：
一、核被告丁○○、戊○○所為，均係犯毒品危害防制條例第 8
    條第2 項之轉讓第二級毒品罪及同條例第5條第2項之意圖販
    賣而持有第二級毒品罪（渠等分別轉讓第二級毒品部分，因
    所轉讓毒品之數量並無證據證明已達行政院於93年1月7日訂
    定發布之「轉讓持有毒品加重其刑之數量標準」，依罪疑唯
    有利於被告之原則，不得逕依同條例第8條第6項之規定加重
    其刑，應予敘明）。公訴意旨認被告等均涉犯毒品危害防制
    條例第4條第1項之販賣第二級毒品罪，惟（一）按事實之認
    定，應憑證據，如未能發現相當證據，或證據不足以證明，
    自不能以推測或擬制之方法，為裁判基礎（最高法院40年台
    上字第86號判例參照）。且認定犯罪事實所憑之證據，雖不
    以直接證據為限，間接證據亦包括在內，然而無論直接證據
    或間接證據，其為訴訟上之證明，須於通常一般之人均不致
    有所懷疑，而得確信其為真實之程度者，始得據為有罪之認
    定，倘其證明尚未達到此一程度，而有合理之懷疑存在而無
    從使事實審法院得有罪之確信時，即應由法院為諭知被告無
    罪之判決（最高法院76年台上字第4986號判例參照）。（二
    ）公訴意旨認被告丁○○、戊○○均涉有前揭犯行，無非係
    以被告二人於警詢、偵訊時互相指訴為論據，然查，被告二
    人於本院95年5月30日審理時俱改稱：是互請，沒有拿錢等
    語（詳本院95年5月30日審判筆錄），如前述而經本院認定
    屬轉讓第二級毒品及意圖販賣而持有第二級毒品行為，渠二
    人之供詞，除時間、地點相同外，關於有無金錢交易乙節，
    則前後不一，顯未達於一般人均不致有所懷疑之程度，自不
    能形成本院對於被告二人有販賣安非他命事實之確切心證，
    揆諸前開法條規定及說明，當無從據以為被告二人有販賣安
    非他命罪之認定，惟因基本之社會事實同一，爰依法變更起
    訴法條。
二、被告二人先後多次轉讓第二級毒品之犯行，時間緊接，方法
    相同，所犯係構成要件相同之罪名，顯均係基於概括犯意反
    覆為之，為連續犯，應依刑法第56條之規定，各以一罪論，
    並依法加重其刑。
三、被告二人就意圖販賣而持有第二級毒品部分，有犯意聯絡及
    行為分擔，為共同正犯。
四、被告二人所犯上開分別轉讓第二級毒品罪及共同意圖販賣而
    持有第二級毒品罪二罪間，行為不同，罪名有異，犯意各別
    ，應予分論併罰之。
五、科刑：
    本院審酌安非他命對於人體會產生成癮性、依賴性，係足以
    危害個人健康及社會安全之管制藥物，被告本身有毒品前科
    ，不思戒除毒癮，竟於自己施用之餘，多次轉讓安非他命供
    人施用，甚至因缺錢而伺機販售，無視毒品散布對於社會秩
    序、國民健康之危害，及其犯罪之目的、手段、危害之程度
    、犯罪後之態度等一切情狀，各量處如主文所示之刑，並分
    別定其應執行刑，以示懲儆。扣案之第二級毒品安非他命 2
    包淨重0.2公克、摻有毒品海洛因香煙3支、分裝袋 9個，與
    本件犯罪並無關，故不為沒收之諭知。
肆、適用之法律依據：
    刑事訴訟法第299條第 1項前段、第300條，毒品危害防制條
    例第5條第2項、第8條第2項，刑法第11條、第28條、第56條
    、第47條、第51條第5款。
本案經檢察官丙○○到庭執行職務。
中    華    民    國    95    年    6    月    13    日
                  刑事第三庭審判長法    官  王福康
                                  法    官  王慧惠
                                  法    官  齊潔
以上正本證明與原本無異。
對於本件判決如有不服，應於收受送達後10日內，向本院提出上
訴書狀，上訴於臺灣高等法院，並按他造當事人之人數附具繕本
。
中    華    民    國    95    年    6    月    15    日
                                  書 記 官  潘端典
附錄論罪法條：
毒品危害防制條例第5條
意圖販賣而持有第一級毒品者，處無期徒刑或10年以上有期徒刑
，得併科新臺幣7百萬元以下罰金。
意圖販賣而持有第二級毒品者，處 5年以上有期徒刑，得併科新
臺幣5百萬元以下罰金。
意圖販賣而持有第三級毒品者，處 3年以上10年以下有期徒刑，
得併科新臺幣3百萬元以下罰金。
意圖販賣而持有第四級毒品或專供製造、施用毒品之器具者，處
1年以上7年以下有期徒刑，得併科新臺幣1百萬元以下罰金。
毒品危害防制條例第8條
轉讓第一級毒品者，處1年以上7年以下有期徒刑，得併科新臺幣
1百萬元以下罰金。
轉讓第二級毒品者，處6月以上5年以下有期徒刑，得併科新臺幣
70萬元以下罰金。
轉讓第三級毒品者，處 3年以下有期徒刑，得併科新臺幣30萬元
以下罰金。
轉讓第四級毒品者，處 1年以下有期徒刑，得併科新臺幣10萬元
以下罰金。
前四項之未遂犯罰之。
轉讓毒品達一定數量者，加重其刑至二分之一，其標準由行政院
定之。


司法院資訊處製作；財團法人民間司法改革基金會備份。
